最高法院刑事判決　　　　　　九十六年度台上字第一七八二號
上　訴　人　甲○○
　　　　　　乙○○
共　　　同
選任辯護人　郭緯中律師
上列上訴人等因違反貪污治罪條例案件，不服台灣高等法院中華
民國九十五年十二月二十八日第二審判決（九十五年度上訴字第
一六六七號，起訴案號：台灣新竹地方法院檢察署九十三年度偵
字第五三二六號），提起上訴，本院判決如下：
    主  文
原判決撤銷，發回台灣高等法院。
    理  由
本件原判決認定上訴人甲○○為台北縣警察局土城分局土城派出
所警員，對於刑事案件，係依據法令從事偵查犯罪職務之人員。
其與上訴人乙○○有原判決事實欄所載，共同於民國九十三年十
月十三日三時三十分、同年月十五日二十時許，先後前往桃園縣
平鎮市○○路○段二０一號、新竹縣竹北市○○○路四號之情趣
用品店，推由乙○○喬裝顧客進入店內選購情色影劇光碟片，經
發現各該店內確有販售此類商品後，即由甲○○進入店內，假借
職務之權力，出示警察服務證，並由乙○○取出手銬一付，使各
該商店人員邱立賢、吳宗諺誤認上訴人等係依法進行取締色情光
碟之警察，旋由甲○○將其所修改製作之空白搜索扣押筆錄等文
件交給乙○○為填載，並命邱立賢、吳宗諺將光碟片裝箱，表明
扣押犯罪證據之意，再以言詞暗示彼二人：若能交付金錢，即可
當作上訴人等未曾前來查緝，且稱日後若有警察前來取締，將會
先行通知等語，致使邱立賢、吳宗諺陷於錯誤，而分別交付現金
新台幣（下同）一萬元、八千元（吳宗諺原同意交付三萬元，先
交付部分現金，餘款應允於隔日匯款）。嗣於九十三年十月十五
日二十二時許，上訴人等復共至新竹縣新豐鄉○○路七六一號之
情趣用品店，以同法欲向該店負責人范綱智詐取財物，而在登載
搜索扣押筆錄等文件時，當場為警查獲等情，並以第一審認定甲
○○係利用休假期間越區執行職務，不符貪污治罪條例第五條第
一項第二款規定之要件等，有所未洽，因而撤銷第一審之判決，
改判論處上訴人等共同連續利用職務上機會，詐取財物罪刑，固
非無見。
惟查：（一）按貪污治罪條例第五條第一項第二款所謂利用職務
上之機會詐取財物者，固凡該條例第二條所定之人員利用職務上
之機會詐取財物者，皆屬之；然所稱利用職務上之機會，必也因
法律或命令賦予行為人以一定之職務，而行為人竟利用此項職務
上之機會，因勢乘便予以詐財者，始足當之。若其用以詐財之行
為，與其法令上之職務無所關涉者，即無利用其職務上機會以詐
財之可言。次按警察依刑事訴訟法第二百三十一條第一項第一款
規定，固屬司法警察，有受檢察官及司法警察官之命令偵查犯罪
之職務；但依警察勤務條例第十一條、第十二條之規定，警察勤
務之方式有個別勤務之勤區查察｛於警察勤務區（下稱警勤區）
內，由警勤區警員執行之，以戶口查察為主，並擔任社會治安調
查等任務。｝，及共同勤務之巡邏、臨檢、守望、值班、備勤（
共同勤務，由服勤人員按勤務分配表輪流交替互換實施之。並得
視服勤人數及轄區治安情形，採用巡邏及其他方式互換之，但均
以巡邏為主。）。是警察職務之行使，應受其法定警勤區之限制
；倘於其法定警勤區外，遇有犯罪，並無得逕行執行職務之明文
，自難認僅憑警察之身分，即可在全國各地任意行使警察之職務
。經查原審對於桃園縣平鎮市、新竹縣竹北市、新竹縣新豐鄉等
地，是否亦屬甲○○之警勤區？甲○○在各該地是否仍有受各該
有管轄權之法院檢察署檢察官及司法警察官之命令偵查犯罪之職
務？並未調查釐清，即率行論斷上訴人等均係犯貪污治罪條例第
五條第一項第二款利用職務上之機會詐取財物之罪，併有調查未
盡及判決理由欠完備之違背法令。（二）刑事審判旨在實現刑罰
權之分配正義，是以有罪之判決書，就刑法第五十七條所列科刑
輕重應審酌之事項，應於理由內記載其所為審酌之具體情形，以
明其量刑是否符合罪刑相當原則。經查原判決僅於理由載稱「爰
審酌上訴人等一切犯罪情狀，各量處如主文所示之刑」云云（見
原判決第五頁倒數第九至十行）。對於究竟如何審酌刑法第五十
七條規定之科刑輕重應審酌之事項而為量刑，並未詳加說明論敘
，其量刑之當否即無從據以判斷，理由亦有欠完備。從而，上訴
人等上訴意旨執以指摘原判決違背法令，尚非全無理由，應認原
判決有撤銷發回更審之原因。至原判決理由貳不另為無罪諭知部
分，基於審判不可分原則，應併予發回。
據上論結，應依刑事訴訟法第三百九十七條、第四百零一條，判
決如主文。
中　　華　　民　　國　九十六　年　　四　　月　  四    日
                      最高法院刑事第八庭
                          審判長法官  陳　正　庸
                                法官  賴　忠　星
                                法官  林　開　任
                                法官  林　立　華
                                法官  吳　　　燦
      本件正本證明與原本無異
                                      書  記  官
中　　華　　民　　國　九十六　年　　四　　月   十一   日
                                                H
